【裁判字號】    89,上訴,2260
【裁判日期】    890524
【裁判案由】    偽造有價證券等
【裁判全文】
臺灣高等法院刑事判決                          八十九年度上訴字第二二六０號
    上  訴  人
    即  被  告  丙○○
右上訴人因偽造有價證券等案件，不服臺灣台北地方法院八十七年度訴字第一九０二
號，中華民國八十九年五月二十四日第一審判決（起訴案號：臺灣台北地方法院檢察
署八十七年度偵字第一三四八八號、第一五０九三號、第二００五九號、第二０五五
四號）提起上訴，本院判決如左：
    主  文
原判決撤銷。
丙○○連續意圖供行使之用，而偽造有價證券，處有期徒刑年伍月，附表所示偽造
之本票伍張沒收；又連續意圖為自己不法之所有，而侵占對於業務上所持有之物，處
有期徒刑柒月；應執行有期徒刑年拾月，附表所示偽造之本票伍張沒收。
    事  實
一、丙○○於民國八十一年間，受僱於庚○○所經營位於台北市○○街十九巷二十一
    號七樓之華賓酒店而擔任經理一職，負責處理其所招攬客人在店內消費、簽帳、
    收帳等事務，為從事業務之人；嗣因其個人財務發生困難，為達店內要求之業績
    ，以便領取較高之紅利，竟意圖供行使之用，並基於概括之犯意，先於八十一年
    四、五月間，在華賓酒店上址，連續擅自以至該店消費之客人丁○○名義簽發日
    期、金額分別為八十一年四月二十三日，新台幣（下同）七千七百元、八十一年
    五月二日，一萬五千四百元、八十一年五月二十七日，三千三百元、八十一年五
    月二十九日，七千七百元之本票四張；繼又於八十三年四月間，亦在華賓酒店上
    址，以客人甲○○名義簽發面金額四千九百五十元，發票日為八十三年四月三日
    之本票一紙，交付予華賓酒店會計，謊稱為該二人在店內消費簽帳之金額。丙○○復基於意圖為自己不法所有之概括犯意，自八十一年十月間起至八十三年四月
    間止，在華賓酒店上址，先後利用代收客人戊○○、己○○及乙○○等人所簽帳
    款之機會，將其業務上所持有之客人交付之簽帳款項侵占入己，而未繳回華賓酒
    店，其中戊○○部分為四萬零五百元，劉山河部分為七千六百元，乙○○部分為
    一萬三千元，計侵占得款六萬一千一百元，旋於該店負責人庚○○陸續尋獲丁○○、甲○○、戊○○、己○○、乙○○等人，而向渠等收款時，始獲悉上情。
二、案經丁○○、庚○○訴請台灣台北地方法院檢察署檢察官偵查起訴。
    理  由
一、訊據上訴人即被告丙○○否認有偽造有價證券及業務侵占犯行，辯稱：伊以丁○○、甲○○之名義簽發本票，係經丁○○、甲○○同意，丁○○來店消費時經常
    喝醉，故其與丁○○言明如喝酒，即由其按公司規定之處理方式，以丁○○名義
    簽發本票，甲○○部分亦經過其同意，才代為簽發，伊並未偽造，且伊並未向戊○○、己○○、乙○○三人收取款項，自不生業務侵占之問題云云。惟查：
    （一）、告訴人丁○○與甲○○並未授權被告代為簽發本票，已據張、孟二人於
            偵查、原審及本院調查時陳述甚明（見八十七年度偵字第一五０九三號
            卷「以下稱偵查卷一」笫十頁、八十七年度偵字第二０五五四號卷「以
            下稱偵查卷二」笫二十二頁、原審卷第四十六頁背面、第一二六頁、第
            一三七頁、本院八十九年七月二十日訊問筆錄），證人即常與告訴人張
            孟傑同往華賓酒店之陳清松於偵查中亦證稱：丁○○未曾喝酒過，亦不
            曾請人代為簽發本票。（見偵查卷一第十八頁背面）告訴人庚○○於原
            審亦陳稱：華賓酒店並無由經理代客戶簽發本票之習慣。（見原審卷第
            四十六頁背面），其於偵查中亦陳稱：客人如喝醉，請客人第二天再來
            簽。（見偵查卷一第十五頁），顯見被告所辯伊經丁○○、甲○○授權
            代為簽發本票乙節，與事實不符，不足採信，並有偽造之本票五張在卷
            可稽（見偵查卷一第三頁、第四頁、偵查卷二第三頁），被告偽造有價
            證券之事實明確。
    （二）、被告為華賓酒店經理，其業務包括收取客戶款項，已據告訴人庚○○於
            原審陳明。（見原審第一二六頁），而戊○○、己○○、乙○○三人已
            將消費之金額全數交予被告，亦據戊○○、己○○、乙○○於偵查、原
            審陳述甚詳（見八十七年度偵字第一三四八八號卷「以下稱偵查卷三」
            笫十七頁背面、偵查卷二第二十二頁背面、第四十一頁背面、原審卷第
            二十九頁背面、第一三一頁背面、第一五六頁、第一六八頁背面），而
            被告此部分收取之款項並未繳回華賓酒店，亦據告訴人庚○○於偵查、
            原審及本院調查時指訴甚明，被告於偵查中亦供承：「那些簽單是許仁
            和請朋友喝酒，但他沒來，打電話叫我處理的，．．．．錢他有給我，
            但我因經濟困難，在告訴人公司賺的錢都被扣掉了，他給我的錢有部分
            是現金給我，有部分是我欠他錢抵掉了，但我答應要幫他處理所簽的帳
            ，我離職後有按月寄十萬元給告訴人．．．．。」（見偵查卷三第三十
            一頁），足見被告於偵查中自承有向戊○○收取部分簽帳款項未繳回華
            賓酒店等情，被告雖辯稱：按月清償告訴人款項，但其清償者為其個人
            向華賓酒店借支之款項，與客人之簽帳款無關，已據告訴人庚○○於偵
            查指明，並有被告簽發之支票影本、借款單、借款與還款明細在卷可查
            （見偵查卷三第八十四頁至第八十九頁），此部分業務侵占，事證亦明
            ，被告否認向戊○○、己○○、乙○○三人收取款項，不足採信，證人
            戊○○於原審最後訊問時改稱：伊至華賓酒店消費時，並未支付現金，
            而係以被告之欠款抵帳云云（見原審卷第一五五頁背面），與其偵查及
            原審初次訊問時所供不符，為迴護之詞，亦不足採信。被告聲請再為傳
            喚證人戊○○，亦無必要，併此敘明。
    （三）、至被告所提及之本院八十七年度上易字第二一四六號業務侵占案，該判
            決所審酌者為被告是否侵占丁○○之消費款項，與本件無，附此說明
            。
    綜上所述，被告所辯為卸責之詞，不足採信，其犯行堪以認定。
二、核被告所為，係犯刑法第二百零一條第一項之偽造有價證券罪，第三百三十六條
    第二項之業務侵占罪；偽造署押為偽造有價證券之部分行為，不另論罪，其行使
    偽造有價證券之低度行為已為偽造之高度行為所吸，亦不另論罪，其先後多次偽
    造有價證券及業務侵占犯行，時間密接，手法相同，而犯構成要件相同之罪名，
    顯係基於概括犯意為之，為連續犯，應各以一罪論，並加重其刑；其所犯上開二
    罪間，犯意各別，罪名不同，應予分論併罰。
三、原審以被告罪證明確予以論罪科刑，固非無見，惟查：原判決就被告偽造有價證
    券之地點，未予認定，偽造之支票亦漏未宣告沒收；業務侵占部分，未就戊○○
    、己○○及乙○○各人之數額加以認定，亦有未合。被告上訴否認犯行，固無理
    由，惟原判決既有可議，自應由本院將原判決撤銷改判。爰審酌被告犯罪之動機
    、手段，偽造有價證券之張數，業務侵占之數額，犯罪後之態度等一切情狀，就
    偽造有價證券部分量處有期徒刑三年五月，就業務上侵占部分量處有期徒刑七月
    ，並定其應執行之刑為有期徒刑三年十月。偽造如附表所示之支票，係偽造之有
    價證券，依刑法第二百零五條規定宣告沒收。
據上論斷，應依刑事訴訟法第三百六十九條第一項前段、第三百六十四條、第二百九
十九條第一項前段、刑法第五十六條、第二百零一條第一項、第三百三十六條第二項
、第五十一條第五款、第二百零五條，罰金罰鍰提高標準條例第一條前段，判決如主
文。
本案經檢察官蔡茂松到庭執行職務。
中    華    民    國    八十九    年      八        月      二十四      日
                            臺灣高等法院刑事第二十四庭
                                審判長法  官  陳  貽  男
                                      法  官  聶  齊  桓
                                      法  官  李  世  貴
右正本證明與原本無異。
偽造有價證券部分如不服本判決應於收受送達後十日內向本院提出上訴書狀，其未敘
述上訴之理由者並得於提起上訴後十日內向本院補提理由書（均須按他造當事人之人
數附繕本）。
                                      書記官  魏  汝  萍
中    華    民    國   八十九    年      八        月      二十八      日
附錄本案論罪科刑法條：
刑法第二百零一條
意圖供行使之用，而偽造、變造公債票，公司股票或其他有價證券者，處三年以上十
年以下有期徒刑，得併科三千元以下罰金。
行使偽造、變造之公債票、公司股票或其他有價證券或意圖供行使之用收集或交付於
人者，處一年以上七年以下有期徒刑，得併科三千元以下罰金。
刑法第三百三十六條
對於公務上或因公益所持有之物，犯前條第一項之罪者，處一年以上七年以下有期徒
刑，得併科五千元以下罰金。
對於業務上所持有之物，犯前條第一項之罪者，處六月以上五年以下有期徒刑，得併
科三千元以下罰金。
前二項之未遂犯罰之。
附表：
編 號   發票人         發票日期                面額（新台幣）
一、    丁○○         八十一年四月二十三日    七千七百元
二、    同右           八十一年五月二日        一萬五千四百元
三、    同右           八十一年五月二十七日    三千三百元
四、    同右           八十一年五月二十九日    七千七百元
五、    甲○○         八十三年四月三日        四千九百五十元


司法院資訊處製作；財團法人民間司法改革基金會備份。
